【裁判字號】    90,訴,1114
【裁判日期】    900903
【裁判案由】    槍砲彈藥刀械管制等
【裁判全文】
臺灣板橋地方法院刑事判決                          九十年度訴字第一一一四號
    公  訴  人  臺灣板橋地方法院檢察署檢察官
    被      告  乙○○
右列被告因違反槍砲彈藥刀械管制條例案件，經檢察官提起公訴（九十年度偵字第二
二八七號、九十年度偵字第五五一九號），本院判決如左：
    主  文
乙○○變造駕駛執照，足以生損害於公眾及他人，處有期徒刑月，扣案之王郎駕
駛執照上乙○○之照片壹張沒收。又未經許可，持有子彈，處有期徒刑柒月，併科罰
金新臺幣陸萬元，罰金如易服勞役，以新臺幣玖佰元即銀元佰元折算壹日，扣案之
制式八厘米手槍（子）彈拾顆沒收。又以加害生命之事恐嚇他人，致生危害於安全
，處有期徒刑肆月。應執行有期徒刑壹年，扣案之王郎駕駛執照上乙○○之照片壹
張及制式八厘米手槍（子）彈拾顆均沒收。
    事  實
一、乙○○曾有恐嚇、竊盜、違反肅清煙毒條例及違反麻醉藥品管理條例等前科（尚
    非累犯），仍不知檢束慎行，而有下列犯行：
    （一）乙○○於民國八十八年初某日，在臺北縣五股鄉○○路○段一五九之一號
          其夫妻所經營之理髮店內，拾獲王郎所遺失之駕駛執照一張（所涉侵占
          遺失物罪嫌，已罹於追訴權時效），竟基於變造駕駛執照之犯意，旋於上
          開時地，以換貼自己相片之方式，變造王郎之駕駛執照一張，足以生損
          害於監理機關對於駕駛執照管理之正確性及王郎。
    （二）乙○○明知可供手槍使用具有殺傷力之子彈，係槍砲彈藥刀械管制條例所
          列管之子彈，非經中央主管機關許可，不得持有，竟另行基於未經許可，
          持有子彈之犯意，於八十九年十一月間某日，在臺北市○○路某橋底下，
          向真實姓名年籍不詳綽號「阿道」之成年男子，購買制式八厘米手槍（子
          ）彈十九顆（其中六顆於鑑定時經試射而滅失），而未經許可，持有上開
          子彈，並將之藏放在臺北縣五股鄉某山上，而繼續未經許可，持有上開子
          彈，復於九十年一月十三日某時許，將之改置於其所騎乘車牌號碼為ＲＺ
          Ｃ－九三五號之輕機車置物箱內，而繼續未經許可，持有上開子彈。
    （三）乙○○因與甲○○有財務上之糾紛，竟另行基於恐嚇之犯意，於九十年三
          月十一日（起訴書誤載為十日）十五時三十分許，在不詳地點，打電話予
          甲○○（當時甲○○在臺北縣五股鄉○○路○段六一號一樓之住處接聽電
          話），向甲○○以台語恐嚇稱：「如不給修理費新臺幣（下同）三萬元，
          就要持槍將你殺死。」等語，致使甲○○因此而心生畏懼，而以加害生命
          之事，恐嚇甲○○，致生危害於安全。
    嗣於九十年一月十四日十八時五分許，為板橋憲兵隊持臺灣板橋地方法院檢察署
    檢察官所核發之搜索票，前往臺北縣五股鄉○○路○段四三五巷六號一樓執行搜
    索而查獲乙○○所為上開（一）、（二）之犯行，並扣得王郎之駕駛執照一張
    及制式八厘米手槍（子）彈十九顆。復因乙○○於九十年三月十一日十六時二十
    分許，持非公告列管之信號彈（無殺傷力）一枚前往甲○○之臺北縣五股鄉○○
    路○段六一號一樓之住處，與甲○○發生衝突，經甲○○報警，而於同日十六時
    三十分許，在臺北縣五股鄉○○路○段六一號前為警查獲，並扣得上開信號彈一
    枚。
二、案經板橋憲兵隊及臺北縣警察局蘆洲分局報請臺灣板橋地方法院檢察署檢察官偵
    查起訴。
    理  由
一、右揭事實，業據被告乙○○迭於警訊時、偵查中及本院審理時供承不諱，核與被
    害人甲○○於警訊時、偵查中及本院審理時所指述之情節、證人即被告之妻黃賴
    春、證人即被告之子黃見榮各於警訊時、偵查中及證人丙○○於偵查中及本院審
    理時所證述之情節均相符，並有搜索票、搜索扣押證明筆錄、內政部警政署刑事
    警察局九十年四月二日刑偵五字第四六０四０號鑑驗通知書各一份附卷可稽。復
    有王郎之駕駛執照一張、制式八厘米手槍（子）彈十九顆及信號彈（無殺傷力
    ）一枚扣案可佐。又上開扣案之制式八厘米手槍（子）彈十九顆，經送請內政部
    警政署刑事警察局鑑驗結果，認均係由玩具金屬彈殼加裝直徑約八mm金屬彈頭改
    造而成，經採樣陸顆試射，均可擊發，認均具殺傷力之事實，有該局九十年一月
    十九日刑鑑字第六六六三號鑑驗通知書一份附卷可稽。事證明確，被告之犯行堪
    以認定。
二、按可供手槍使用具有殺傷力之子彈，係槍砲彈藥刀械管制條例所列管之子彈，非
    經中央主管機關許可，不得持有，槍砲彈藥刀械管制條例第四條第一項第二款、
    第五條及第十二條第四項分別定有明文。被告乙○○明知於此，竟仍違反上開規
    定，未經許可，持有制式八厘米手槍（子）彈十九顆，核其所為（即如事實欄一
    、〈二〉所示之行為），係犯槍砲彈藥刀械管制條例第十二條第四項之未經許可
    ，持有子彈罪。另核被告所為如事實欄一、（一）及（三）所示之行為，係各犯
    刑法第二百十二條之變造特種文書罪及第三百零五條之恐嚇罪。被告所犯上開變
    造特種文書罪、未經許可，持有子彈罪及恐嚇罪間，犯意各別，構成要件互異，
    應分論併罰。爰審酌被告有上開前科，有臺灣高等法院檢察署刑案紀錄簡覆表一
    份在卷足憑，仍不知檢束慎行，而有如事實欄一所示之犯行，其中被告未經許可
    ，持有制式八厘米手槍（子）彈十九顆部分，被告雖未持之犯案，但對於社會治
    安仍構成潛在之危害，被告之智識程度、生活狀況、犯罪之動機、目的、手段、
    犯罪所生之危害及犯罪後坦承之態度等一切情狀，各量處如主文所示之刑，並定
    其應執行之刑，以示懲儆。
三、按人民身體之自由應予保障，憲法第八條設有明文。限制人身自由之法律，其內
    容須符合憲法第二十三條所定要件。保安處分係對受處分人將來之危險性所為拘
    束其身體、自由等之處置，以達教化與治療之目的，為刑罰之補充制度。本諸法
    治國家保障人權之原理及刑法之保護作用，其法律規定之內容，應受比例原則之
    規範，使保安處分之宣告，與行為人所為行為之嚴重性、行為人所表現之危險性
    ，及對於行為人未來行為之期待性相當。槍砲彈藥刀械管制條例第十九條第一項
    規定：「犯第七條、第八條、第十條、第十一條、第十二條第一項至第三項、第
    十三條第一項至第三項之罪，經判處有期徒刑者，應於刑之執行完畢或赦免後，
    令入勞動場所，強制工作，其期間為三年。」此項規定不問對行為人有無預防矯
    治其社會危險性之必要，一律宣付強制工作三年，限制其中不具社會危險性之受
    處分人之身體、自由部分，其所採措施與所欲達成預防矯治之目的及所需程度，
    不合憲法第二十三條所定之比例原則。犯上開條例第十九條所定之罪，不問對行
    為人有無預防矯治其社會危險性之必要，一律宣付強制工作三年之部分，與本解
    釋意旨不符，應自本解釋公布之日起不予適用。犯該條例第十九條第一項所列舉
    之罪，依個案情節符合比例原則部分，固應適用該條例宣告保安處分；至不符合
    部分而應宣告保安處分者，則仍由法院斟酌刑法第九十條第一項規定之要件，依
    職權為之，於此，自無刑法第二條第二項之適用，亦即仍有從新從輕原則之適用
    ，為司法院大法官釋字第四七一號解釋著有明文。經查被告雖未經許可，持有制
    式八厘米手槍（子）彈十九顆，但未持之犯案，其所具之社會危險性尚非顯著，
    依上開解釋意旨，因認本件對被告科以上開刑罰已足促其改悔向上，尚無再依法
    對被告宣付強制工作以預防矯治其社會危險性之必要，併予敘明。
四、扣案之王郎駕駛執照上乙○○之照片一張，係被告所有供犯罪所用之物，應依
    刑法第三十八條第一項第二款之規定宣告沒收。又扣案之制式八厘米手槍（子）
    彈十三顆，係違禁物，應依刑法第三十八條第一項第一款之規定宣告沒收。另扣
    案之信號彈（無殺傷力）一枚，既非違禁物，亦非供被告犯罪所用之物，故不予
    宣告沒收。
據上論斷，應依刑事訴訟法第二百九十九條第一項前段，槍砲彈藥刀械管制條例第十
第十二條第四項，刑法第十一條前段、第二百十二條、第三百零五條、第五十一條第
五款、第三十八條第一項第一款、第二款，罰金罰鍰提高標準條例第一條前段，現行
法規所定貨幣單位折算新臺幣條例第二條，判決如主文。
本案經檢察官高智美到庭執行職務。
中      華      民      國      九十        年    九      月    三      日
                                      台灣板橋地方法院刑事第一庭
                                          法  官  楊  千  儀
右正本證明與原本無異
如不服本判決應於送達後十日內向本院提出上訴狀
                                          書記官  吳  河  東
中      華      民      國      九十        年    九      月    十三    日
附錄本案論罪科刑法條全文：
刑法第二百十二條
偽造、變造護照、旅券、免許證、特許證及關於品行、能力服務或其他相類之證書、
介紹書，足以生損害於公眾或他人者，處一年以下有期徒刑、拘役或三百元以下罰金
。（罰金已依罰金罰鍰提高標準條例提高十倍）
槍砲彈藥刀械管制條例第十二條
未經許可，製造、販賣或運輸子彈者，處一年以上七年以下有期徒刑，併科新臺幣五
百萬元以下罰金。
未經許可，轉讓、出租或出借子彈者，處六月以上五年以下有期徒刑，併科新臺幣三
百萬元以下罰金。
意圖供自己或他人犯罪之用，而犯前二項之罪者，處三年以上十年以下有期徒刑，併
科新臺幣七百萬元以下罰金。
未經許可，持有、寄藏或意圖販賣而陳列子彈者，處五年以下有期徒刑，併科新臺幣
三百萬元以下罰金。
第一項至第三項之未遂犯罰之。
刑法第三百零五條
以加害生命、身體、自由、名譽、財產之事恐嚇他人，致生危害於安全者，處二年以
下有期徒刑、拘役或三百元以下罰金。
（罰金已依罰金罰鍰提高標準條例提高十倍）


司法院資訊處製作；財團法人民間司法改革基金會備份。
